臺灣高等法院高雄分院刑事判決　　　　100年度上易字第576號
上　訴　人　臺灣高雄地方法院檢察署檢察官
被　　　告　吳維宗
上列上訴人因被告竊盜案件，不服臺灣高雄地方法院100 年度易
字第528 號中華民國100 年4 月27日第一審判決（起訴案號：臺
灣高雄地方法院檢察署100 年度偵字第9821號），提起上訴，本
院判決如下：
     主  文
上訴駁回。
     理  由
一、按不服地方法院之第一審判決而上訴者，應向管轄第二審之
    高等法院為之；上訴書狀應敘述具體理由。又第二審法院認
    為上訴書狀未敘述理由或上訴有刑事訴訟法第362 條前段之
    情形者，應以判決駁回之，同法第361 條第1 項、第2 項、
    第367 條前段定有明文。而所謂具體理由，必係依據卷內既
    有訴訟資料或提出新事證，指摘或表明第一審判決有何採證
    認事、用法或量刑等足以影響判決本旨之不當或違法，而構
    成應予撤銷之具體事由，始克當之。是上訴書狀全未敘述理
    由者，應先命補正；已敘述理由但不具體者，毋庸命補正，
    應由第二審法院以判決逕予駁回上訴，未依法駁回者，有受
    理訴訟不當之違法。最高法院24年度總會決議第93號提案(四)
    、97年台上字第892 號、97年台上字第3889號判決參照。
二、本件上訴人即檢察官於民國100 年5 月4 日收受原審判決後
    ，在上訴期間內之同年月13日提起上訴，上訴理由略以：本
    件被告吳維宗前於86年間犯竊盜罪，經臺灣屏東地方法院以
    86年度易字第1253號判處有期徒刑2 月確定；又於89年間因
    竊盜罪，經臺灣高雄地方法院以89年度易字第853 號判處有
    期徒刑6 月確定；又於90年間因竊盜罪，經同院以90年度易
    字第2358號判處有期徒刑7 月確定；又於93年間因加重竊盜
    罪，再經該以93年度易字第930 號判處有期徒刑8 月確定；
    而於95年間復因連續竊盜罪，經同院以95年度易字第1184號
    判處有期徒刑2 年3 月及6 月（後經減刑為3 月) 確定；後
    於99年3 月間又因加重竊盜罪，經上開法院以99年度易字第
    475 號判處有期徒刑9 月確定，而於99年12月5 日徒刑執行
    完畢，此有被告全國刑案資料查註表、被告在監在押紀錄表
    可佐。被告前既已有多次竊盜前科，仍不知反省，於前案執
    行完畢後甫3 個月，於短短8 天內，即又犯本件4 起竊盜罪
    ，觀其4 次竊盜之犯罪手法，除第一次係竊取他人之車輛作
    為代步工具外，其餘3 次均是竊取易於變賣之相同物品，已
    然有固定之竊盜犯罪模式，顯有犯罪習慣，至為灼然。又其
    犯行屢經刑之執行，惟未獲改正，刑罰反應性既屬薄弱，單
    純之刑罰制裁已難達成矯治之目的，非施以保安處分無以為
    功，而有依竊盜犯贓物犯保安處分條例第3 條第1 項之規定
    ，諭知於刑之執行前，另入勞動場所強制工作，以資矯治之
    必要，俾使被告求得一技之長，養成正確勤奮之態度，以降
    低對社會大眾危害之必要。原審判決竟謂被告於出監3 月後
    始為本件共4 次之竊盜犯行，僅係因一時缺錢花用所為，難
    謂被告有犯罪習慣云云，認事用法實有未恰。是據此提起上
    訴，請斟酌上情，撤銷原判決併予諭知強制工作之保安處分
    等語，有其上訴理由書在卷可稽（見本院卷第6-7 頁）。
三、按量刑輕重，係屬事實審法院得依職權自由裁量之事項，苟
    已斟酌刑法第57條各款所列情狀，而未逾越法律所規定之法
    定刑度範圍，或濫用其權限，即不得任意指摘為違法，亦經
    最高法院著有72年台上字第6696號、75年台上字第7033號判
    例足資參照。而保安處分係針對受處分人將來之危險性所為
    之處置，以達教化、治療之目的，為刑罰之補充制度。我國
    現行刑法採刑罰與保安處分雙軌制，係在維持行為責任之刑
    罰原則下，為協助行為人再社會化之功能，以及改善行為人
    潛在之危險性格，期能達成根治犯罪原因、預防犯罪之特別
    目的。是保安處分中之強制工作，旨在對嚴重職業性或習慣
    性犯罪及欠缺正確工作觀念或無正常工作因而犯罪者，強制
    其從事勞動，學習一技之長及正確之謀生觀念，使其日後重
    返社會，能適應社會生活。又竊盜犯贓物犯保安處分條例第
    3 條第1 規定：18歲以上之竊盜犯、贓物犯，有犯罪之習慣
    者，得於刑之執行前，令入勞動場所強制工作。即係本於保
    安處分應受比例原則之規範，使保安處分之宣告，與行為人
    所為行為之嚴重性、行為人所表現之危險性及對於行為人未
    來行為之期待性相當之意旨而制定，而由法院依職權審酌其
    行為之常習性、嚴重性、危險性及對未來行為之期待性，依
    比例原則決定應否令入勞動處所強制工作，以達預防之目的
    。經查，原審已綜以被告先前固有多次竊盜前科，本件共 4
    次之竊盜犯行造成被害人、告訴人之財產損害亦屬非少，惟
    被告前於99年12月5 日執行完畢出監後，迄今僅再於出監 3
    月後始為本件共4 次之竊盜犯行，應認尚屬因一時缺錢花用
    所為，難認已達於有長期嚴重性犯罪習慣之程度。爰認無依
    上開規定併予宣告強制工作之保安處分之必要，已敘明所憑
    認定之理由，且其量刑亦已審酌刑法第57條各款規定等一切
    情狀，為通盤整體之衡酌考量，復未逾越法律規定之法定刑
    度，其所為之量刑，亦屬允恰。
四、綜上所述，檢察官所提上訴意旨，僅執業經原審調查後認定
    之相同證據資料，指摘原審判決未併予宣告強制工作為不當
    云云。經核係未依據卷內既有訴訟資料或提出新事實、新證
    據指出原判決有何不當或違法而為足以影響判決本旨，而構
    成應予撤銷之具體指摘事由，是其上訴指稱原審判決違誤，
    請求撤銷原判決，顯屬未敘述具體理由。按之上開規定，檢
    察官之上訴要屬違背法律上之程式，自應由本院依刑事訴訟
    法第367 條前段、第372 條規定，不經言詞辯論逕行判決如
    主文。
中    華    民    國   100    年    6     月    17    日
              刑事第三庭    審判長法  官  莊崑山
                                  法  官  張意聰
                                  法  官  莊松泉
以上正本證明與原本無異。
本件判決不得上訴。
中    華    民    國   100    年    6     月    17    日
                                  書記官  葉淑華